臺灣桃園地方法院刑事判決　　　　　　　92年度訴字第1414號
公　訴　人　臺灣桃園地方法院檢察署檢察官
被　　　告　乙○○
指定辯護人　丁○○　本院公設辯護人
上列被告因殺人未遂案件，經檢察官提起公訴（92年度偵字第
7750號），本院判決如下：
    主  文
乙○○殺人未遂，累犯，處有期徒刑伍年陸月。
    事  實
一、乙○○前因妨害自由案件，經台灣高等法院於民國89年1 月
    28日以88年度少連上更二字第26號刑事判決判處有期徒刑10
    月確定，於89年3 月22日入監執行，又因違反毒品危害防制
    條例案件，經台灣高等法院於89年3 月16日以89年度上易字
    第621 號刑事判決判處有期徒刑1 年確定，台灣高等法院於
    90年4 月30日以90年度聲字第1619號裁定前開二有期徒刑之
    應執行刑為1 年8 月，於90年10月18日執行完畢出監（構成
    累犯）。詎料仍不知悔改，因與張通心素有嫌隙，於92年4
    月22日19時許，與戊○○一同前往由己○○所經營，位於桃
    園縣龍潭鄉○○路413 巷44號之原住民會館找張通心，適張
    通心之姊夫甲○○在該處與丙○○、辛○○、己○○等友人
    喝酒，乙○○質問甲○○何處可以找到張通心，甲○○即回
    以：要找的人不在此，不要在這裡鬧等語，乙○○則表示「
    挺誰殺誰」、「你如果挺誰的話，你女兒長大了，你家我知
    道在哪裡，你老婆跟女兒我都可以抓去貓仔間賺錢」等語，
    雙方一言不合，發生口角進而互相拉扯，戊○○見狀即上前
    勸架將乙○○與甲○○拉開，不一會，乙○○與甲○○又發
    生拉扯，丙○○上前並拉住乙○○，甲○○趁機毆打乙○○
    ，乙○○不滿丙○○介入，遂掌摑丙○○一巴掌，丙○○不
    滿便至其所有之車輛內取出刀子一把後，回到現場與乙○○
    理論，乙○○與丙○○二人互相扭打、爭吵，乙○○遭丙○○持刀劃傷右手食指，乙○○奪下丙○○手上之刀子後，竟
    基於殺人之犯意，持刀朝丙○○之胸部、右大腿各刺一刀，
    致丙○○受有胸壁穿刺傷（長四公分、深約四公分）、右大
    腿穿刺傷（長二十公分、深約四公分）之傷害，胸壁之傷口
    深及上腹璧動脈造成大量出血及休克，右大腿穿刺傷則深及
    肌肉造成四頭肌斷裂，丙○○經友人甲○○、辛○○送醫急
    救後，幸未死亡。
二、案經桃園縣政府警察局平鎮分局報請台灣桃園地方法院檢察
    署檢察官偵查起訴。
    理  由
一、訊據被告乙○○對於前開犯罪事實，固不否認當天是伊與甲○○在拉扯時，被害人丙○○過來拉住伊，使伊被甲○○打
    ，伊氣不過，便與被害人發生爭吵，被害人到車上拿刀子出
    來，伊與被害人在爭吵中，伊的手指有被劃傷等情，然辯稱
    伊並沒有拿刀刺被害人丙○○胸部及大腿，被害人的傷勢係
    在與伊爭吵的過程中，因跌倒而被現場所遺留的白金浪板、
    鐵片等物所刺傷云云。查被告於92年4 月22日19時許，與證
    人戊○○一同前往桃園縣龍潭鄉○○路413 巷44號之原住民
    休閒會館，被告為了找尋案外人張通心的事情與證人甲○○
    發生第一次口角並互相扭打，經證人戊○○勸開後，被告再
    度與證人甲○○發生口角爭執，被害人丙○○便上前勸架，
    乙○○遂與被害人丙○○發生扭打等情，除有被告前開陳述
    外，並經證人戊○○於本院審理時具結證稱略以：我到休閒
    會館裡面，看到被告與甲○○起口角還有拉扯，我有過去勸
    架，把他們拉開，後來，丙○○就過來勸架，結果變成丙○○跟乙○○拉拉扯扯，扭打在地上等語（參本院93年3 月10
    日審判筆錄第7 至8 頁），及證人即被害人丙○○於本院審
    理具結證稱略以：案發當日我有看到被告與甲○○發生衝突
    ，我還有上前勸架，我勸他們不要這樣再鬧了，這是人家做
    生意的地方，加上那天大家都有喝點酒，就跟乙○○吵起來
    了等語（參本院93年3 月10日審判筆錄第36至37頁），被告
    此部分之陳述與前開證人指述大致相符，應屬可信。又被告
    、被害人及證人雖就當日係由誰將刀子取出、被害人傷勢造
    成之原因為何等情，供述彼此不同，惟就當日確有有人使用
    刀子等情卻屬一致，合先敘明。次查：
  (1)被告陳稱當日係伊與被害人爭吵後，被害人氣不過跑到車上
    拿出刀子跟伊理論，伊有將被害人手上的刀子搶過來，伊在
    拉扯中，手指有被劃傷等語，並提出診斷證明書附卷可稽。
    雖與證人甲○○、被害人二人所證述情節不同，惟證人甲○○雖於警詢及偵訊時證稱略以：被告就衝到旁邊工寮內拿
    起水果刀，並向被害人丙○○追去云云（參92年度偵字第77
    50號卷第14頁、67頁），然於本院審理時卻更易前詞，並證
    稱略以：我在警詢中提到被告聽到不高興並衝到廚房去拿刀
    追出去等語，是人家告訴我的，我沒有親眼看到，被告與被
    害人爭執完後，被害人就走出去，被告沒有隨著被害人出去
    ，被告先進廚房，然後再追出去，但是我不知道他去廚房做
    什麼等語（參本院93年3 月10日審判筆錄）；又被害人丙○○先於本院審理時證稱略以：我出來勸架後，被告很不爽
    ，我就看到被告走進廚房，我就跟甲○○講說沒有事情了，
    接著被告就從廚房走出來，我就跟被告講說算了要他不要再
    吵了，我說沒有事了，大家好來好去，被告就回我說「不關
    你鳥事」，他很生氣拿出刀子，我看到刀子就後退等語（參
    本院93年3 月10日審判筆錄第40頁），嗣又改稱略以：被告
    與甲○○又吵起來，互相推擠，那時候我就站起來將他們兩
    人推開，叫甲○○先離開並向被告講你不要這麼大聲，他們
    又停下來，我就經過廚房，到店裡面的卡拉OK，跟己○○的
    媽媽聊天，突然己○○的妹妹說甲○○跟被告在外面打架，
    再來我就出去，我出去的時候就看到被告手上已經有拿一把
    像刀的東西，當時我不知道被告手上拿的是刀子，上前以後
    有反光才看出來是刀子，我就往後退，我並沒有看到乙○○
    進廚房拿刀子等語（參本院93年10月7 日審判筆錄）。參酌
    證人甲○○及被害人丙○○之前開證言，並無法證明被告與
    被害人爭吵後，有進去廚房拿刀子再追出來之事實，另證人
    辛○○雖於本院審理時具結證稱略以：我有看到被告與丙○○發生口角後，被告就進入原住民休閒會館的廚房拿刀子出
    來，我確定看到被告拿了刀子快速的往丙○○那邊跑過去，
    丙○○來不及防備就被刺到，丙○○當場血流如注，攤在那
    邊等語，然果真如證人辛○○前開所述，被告手上拿刀無預
    警地刺向被害人，則被告理應不會受有右食指撕裂傷等刀傷
    ，且在場之證人甲○○及被害人丙○○均未看到被告有進廚
    房拿刀子出來，又為何獨有證人辛○○目擊被告進廚房拿刀
    之行為，審酌前開因素，證人辛○○此部分之證言並不可採
    。從而，在場之證人及被害人丙○○既無法證明被告有進去
    廚房拿刀出來之行為，且被告右手確有撕裂傷等刀傷，是被
    告陳稱當日係伊與被害人爭吵後，被害人氣不過跑到車上拿
    出刀子跟伊理論，伊有將被害人丙○○手上的刀子搶過來，
    伊在拉扯中，手指有被劃傷等情，尚非虛妄，應屬可信。
  (2)被告雖辯稱被害人丙○○所受之傷勢係因為兩人在拉扯時，
    被害人丙○○跌倒而被遺留在現場的鐵片、白金浪板所刺傷
    云云，然查，被害人倒臥之地點經到場處理員警庚○○拍攝
    照片4 幀在卷（參92年度偵字第7750號第25、26頁），且照
    片所示地上兩處咖啡色之痕跡即為當天之血跡，此經證人即
    到場處理員警庚○○於本院審理時證述綦詳，觀諸照片所示
    血跡處四周，並無任何被告所述得以刺傷人身體之白金浪板
    、鐵片等物，又證人甲○○、己○○亦於本院審理時證稱現
    場只有模版，並沒有白金浪板、鐵片這些東西等語（參本院
    93年2 月10日審判筆錄），且被害人丙○○所受之傷勢為胸
    壁穿刺傷（長四公分、深約四公分）、右大腿穿刺傷（長二
    十公分、深約四公分）之傷害很明顯均係銳利之尖刀所造成
    ，就此所辯各語，顯與事實不符，洵無可取。
  (3)證人甲○○、辛○○、被害人丙○○等雖於本院證述時，對
    於被害人傷勢原因有不同之證述即證人甲○○：我看到被
    告把被害人壓倒在地上，被告左手持刀坐在被害人的肚子上
    ，我沒有看到被告拿刀刺下去，但是被害人當天與被告發生
    爭吵前並沒有受傷，我過去的時候，被告用左手拿刀給我（
    參本院93年2 月10日筆錄第20頁至第23頁）；證人辛○○
    ：當時我站在被告的背後，被害人面對被告往後退，我有看
    到被告刺的動作，但是什麼時候刺到被害人我不清楚，被害
    人被刺到時就倒地，被告就跑掉了（參93年11月11日審判筆
    錄）；被害人丙○○：被告拿出刀子，我看到刀子就往後
    退，我碰到水泥柱摔倒，被告拿刀就刺過來，被告是半蹲在
    我旁邊刺我，刺完後就走掉了（參93年2 月10日審判筆錄、
    同年11月11日審判筆錄）。衡諸案發時天色已晚，證人、被
    害人當時又自承有喝了很多酒，且證人於本院作證時，距離
    案發時間已逾1 年以上，對於細節部分，顯難期待證人為一
    致之陳述，惟前開證言均有提及被告拿刀刺傷被害人，而被
    告於本院行準備程序時亦稱「當時是我和甲○○起衝突，打
    起架來。丙○○就過來勸架，手上持著刀說如果我再鬧就試
    看看。但是我還是很生氣，我又衝過去找甲○○理論。丙○○又過來擋，他的刀子不小心刺到我的右手。那時，我就更
    生氣，我跟丙○○說沒有他的事情，要他到一邊去，我又要
    去找甲○○理論。我和丙○○就發生拉扯，結果我們兩個人
    都摔倒了，刀子才不小心刺到丙○○。」等語（本院92年12
    月16日準備程序筆錄），故本件被害人之傷勢應係被告拿刀
    所刺傷無誤。按人體胸腹內有數個維繫生命之重要器官，一
    般正常智識之人均得預見「如以尖銳之物品刺入人體胸腹，
    將有致人於死之可能性」之事實，被告於行為時年紀已達30
    歲，對於上開事實尚難諉為不知，仍持刀向被害人之胸部、
    右大腿各刺一刀，致被害人受有胸壁穿刺傷（長四公分、深
    約四公分）、右大腿穿刺傷（長二十公分、深約四公分）之
    傷害，胸壁之傷口深及上腹璧動脈造成大量出血及休克，右
    大腿穿刺傷則深及肌肉造成四頭肌斷裂，又被告以尖銳之刀
    刃刺入被害人胸壁，深度達四公分以上，從客觀角度言之，
    本質上就具有致人於死之可能；另查從人體構造言之，為保
    護人體胸腔內部之臟器，有脂肪、肌肉組織為其對外防禦之
    第一道防護線，而脂肪與肌肉等組織，其本質上亦非如海綿
    般蓬鬆無力，如欲將利刃一次刺入脂肪、肌肉等類似組織達
    四公分以上之深度，非以相當之力道顯難達到深入之效果可
    知被告當時應係以猛刺之方式故意刺入被害人胸壁內，顯見
    被告對於其行為將有致被害人死亡之結果應有預見，本件被
    告就其行為確實具有殺人之故意，要屬無疑，惟被害人經送
    醫急救後，所幸並未死亡之結果，被告殺人之行為並未既遂
    。
  (4)綜上所述，本件事證明確，被告殺人未遂之犯行堪以認定。
二、核被告乙○○所為，係犯刑法第271 條第2 項、第1 項之殺
    人未遂罪。公訴意旨雖於事實欄記載被告係從工寮取出己○○所有之水果刀1 把云云，然此部分之記載並無證據證明，
    已如前述，又被告所述係被害人拿刀出來，伊從被害人手上
    把刀子奪下來部分之陳述，尚非不可採信，本院爰依職權認
    定為事實欄所載之事實，併此敘明。又被告前因妨害自由案
    件，經台灣高等法院於89年1 月28日以88年度少連上更二字
    第26號刑事判決判處有期徒刑10月確定，於89年3 月22日入
    監執行，又因違反毒品危害防制條例案件，經台灣高等法院
    於89年3 月16日以89年度上易字第621 號刑事判決判處有期
    徒刑1 年確定，台灣高等法院於90年4 月30日以90年度聲字
    第1619號裁定前開二有期徒刑之應執行刑為1 年8 月，於90
    年10月18日執行完畢出監，此有台灣高等法院被告全國前案
    紀錄表1 份附卷可按，被告於有期徒刑執行完畢5 年內再犯
    本件有期徒刑之上之罪，為累犯，應依刑法第47條之規定，
    加重其刑。爰審酌被告犯罪之動機、目的、手段，被害人所
    受之傷勢，犯後態度及迄今未予被害人達成和解等一切情狀
    ，量處如主文所示之刑，以示懲戒。扣案之水果刀1 把，係
    到場處理警員庚○○命證人己○○自工寮廚房內取出，並由
    證人甲○○、辛○○將扣案之水果刀置於案發現場地上供警
    方拍攝現場照片，此經證人即警員庚○○於本院審理時證述
    綦詳（參本院93年11月24日審判筆錄），而該把水果刀為證
    人己○○所有，並非被告乙○○所有，亦經證人己○○、甲○○、辛○○及被害人丙○○於本院審理時證述綦詳，本院
    無從宣告沒收，併此敘明。
三、據上論結，依刑事訴訟法第299 條第1 項前段，刑法第271
    條第2項、第1項，判決如主文。
本案經檢察官柯怡如到庭執行職務。
中　　華　　民　　國　　94　　年　　9 　　月　　8 　　日
              刑事第五庭    審判長法　官　潘政宏
                                  法  官  邱滋杉
                                  法  官  周炳全
以上正本證明與原本無異。
如不服本判決，應於送達後10日內，向本院提出上訴狀。
                                  書記官  陳夏施
中　　華　　民　　國　　94　　年　　9 　　月　　20　　日
附錄本件論罪科刑法條全文
中華民國刑法第271條
(普通殺人罪)
殺人者，處死刑、無期徒刑或十年以上有期徒刑。
前項之未遂犯罰之。
預備犯第一項之罪者，處二年以下有期徒刑。
